【裁判字號】    99,台上,7127
【裁判日期】    991118
【裁判案由】    強盜
【裁判全文】
最高法院刑事判決            九十九年度台上字第七一二七號
上   訴   人  台灣高等法院檢察署檢察官
上訴人即被告  陳威志
上列上訴人等因被告強盜案件，不服台灣高等法院中華民國九十
九年九月十五日第二審更審判決（九十九年度上更(一)字第一八０
號，起訴案號：台灣板橋地方法院檢察署九十七年度偵字第一五
七０一、二一七四三號），提起上訴，本院判決如下：
    主  文
上訴駁回。
    理  由
按刑事訴訟法第三百七十七條規定，上訴於第三審法院，非以判
決違背法令為理由，不得為之。是提起第三審上訴，應以原判決
違背法令為理由，係屬法定要件。而上訴第三審法院之案件，是
否以判決違背法令為上訴理由，應就被告之上訴理由書狀加以審
查，如果上訴理由書狀並未依據卷內訴訟資料，具體指摘原判決
不適用何種法則或如何適用不當，或所指摘原判決違法情事，顯
與法律規定得為第三審上訴理由之違法情形，不相適合時，均應
認其上訴為不合法律上之程式，予以駁回。至原判決究有無違法
，與上訴是否以違法為理由，係屬二事。本件原審經審理結果，
認為上訴人即被告陳威志與王瑞斌（已由原審法院另案判處罪刑
）及已判決確定之廖勝平、呂建德共同攜帶兇器強盜之犯行明確
，因而撤銷第一審所為論處被告妨害行動自由罪刑及就被告被訴
強盜部分諭知無罪之判決，改判論處被告意圖為自己不法之所有
，結夥三人以上攜帶兇器，以強暴至使不能抗拒，而取他人之物
及使其交付罪刑（累犯），已詳敘調查、取捨證據之結果及憑以
認定犯罪事實之心證理由。並就被告否認強盜犯行，所辯其於原
判決事實欄所示時、地，與王瑞斌、廖勝平、呂建德等人共同以
綑綁及徒手毆打被害人曹玉汝等之非法方式，強行取走曹玉汝與
被害人吳政霖所有財物，係為替王瑞斌索債，並無強盜之犯意云
云，亦以曹玉汝始終否認積欠王瑞斌任何債務，而王瑞斌就其所
主張借款新台幣十萬元予曹玉汝之時間、利息與還款約定等細節
，均未能明確供述，且無法提供任何出借款項之證明，所稱對曹
玉汝有借款債權，已難遽信，又被告、廖勝平、呂建德均自承案
發當天彼等非但不知王瑞斌索討者係何種債務，即連數額亦不得
而知，則彼等究竟如何為王瑞斌索債，亦殊難想像，而依被害人
二人所述案發當時被害經過，被告等始終未言及索債一事，因認
被告索債之說，不足採信等語，詳予指駁。核與客觀上之經驗法
則及論理法則尚無違背。被告上訴意旨猶執上開索債之陳詞，重
為事實之爭執，復徒憑己意，指摘原判決採證違背證據法則云云
，自非適法之第三審上訴理由。又被告雖辯稱其至曹玉汝住處前
，即自王瑞斌處得知其前先所失之金飾，正於吳政霖持有中，故
案發當天，其曾附帶就此責問吳政霖云云，然被告與王瑞斌等人
前往曹玉汝住處之主要目的既為強取被害人等財物，非為追查被
告所失金飾，是被告此部分辯解縱屬實在，亦與被告與王瑞斌等
人強取被害人等財物，究為索債或強盜取財之判斷，無直接關聯
。是原判決未援引曹玉汝所證被告確曾對吳政霖為上開責問等語
，資為對被告有利之認定，亦無不合。被告上訴意旨執此指摘原
判決不當，亦與法律所規定之第三審上訴理由不相適合。另原判
決事實欄所載王瑞斌交付自被害人等取得之部分財物予廖勝平、
呂建德，作為協同前往討債之代價一節，固與原判決認定被告與
王瑞斌等強取被害人等財物係出於強盜非為索債等情不相一致，
而有微疵，再原判決理由欄乙、一－（四）末行謂「被告『王瑞
斌』犯行洵堪認定」，雖錯將被告「陳威志」記載為「王瑞斌」
，然此等文字上之顯然誤植，並不影響於全案情節及判決本旨，
本即得以裁定更正，亦與判決理由前後矛盾之違法情形有別，被
告及檢察官上訴意旨分別執以指摘，顯非合法。再刑事訴訟法第
一百六十一條第一項明定檢察官就被告犯罪事實，應負舉證責任
，並指出證明之方法，因此，舉凡為論罪科刑之基礎，而攸關法
律適用之重要事項，檢察官均應負提出證據及說服之實質舉證責
任。微論供被告犯罪所用之物，苟屬被告所有，是否依刑法第三
十八條第二項規定沒收，法院仍有審酌之職權，非必為沒收之諭
知，況沒收屬從刑之一種，故供犯罪所用之物，是否確為被告所
有，而得依該規定為沒收之諭知，自應由檢察官負實質舉證責任
。倘其所提出之證據，或其指出證明之方法，無從說服法院形成
心證資為對被科刑之依據，法院自應不為沒收之諭知。本件被告
與王瑞斌等強盜時所持用之未扣案槍枝，被告及共同正犯王瑞斌
等人均否認為彼等所有，而公訴人亦未曾提出任何證據或指出證
明方法資以證明該槍枝為彼等所有，原判決因未依上開規定諭知
沒收該槍枝，要無違誤。乃檢察官未反求諸己，善盡舉證責任於
先，復執此提起第三審上訴，恣意指摘原審證據調查職責未盡於
後，洵無足取。至其餘上訴意旨則係就屬原審採證認事職權之適
法行使及原判決已說明事項，徒憑己見，任意指摘為違法，且仍
為單純事實之爭執，要難謂為適法之第三審上訴理由。依上揭說
明，檢察官及被告之上訴俱不合法律上之程式，應予駁回。
據上論結，應依刑事訴訟法第三百九十五條前段，判決如主文。 
中    華    民    國  九十九  年   十一   月   十八   日
                      最高法院刑事第三庭
                          審判長法官  張  淳  淙  
                                法官  劉  介  民  
                                法官  蔡  彩  貞  
                                法官  魏  新  和  
                                法官  徐  文  亮  
本件正本證明與原本無異
                                      書  記  官  
中    華    民    國  九十九  年   十一   月  二十四  日
                                                      K

司法院資訊處製作；財團法人民間司法改革基金會備份。
